【裁判字號】    92,台上,366
【裁判日期】    920227
【裁判案由】    給付貨款
【裁判全文】
最高法院民事判決                                九十二年度台上字第三六六號
    上  訴  人  信一預拌混凝土股份有限公司
    法定代理人  楊智雄
    訴訟代理人  胡致中律師
    被 上訴 人  根固租賃股份有限公司
    法定代理人  陳  梅
右當事人間請求給付貨款事件，上訴人對於中華民國八十九年十一月七日台灣高等法
院第二審判決（八十九年度上字第一○○○號），提起上訴，本院判決如左：
    主  文
原判決廢棄，發回台灣高等法院。
    理  由
本件上訴人主張：被上訴人在桃園縣龜山鄉○○段四百三十地號土地建造亞太物流倉
儲（下稱系爭物流倉儲），自民國八十七年八月十九日至同年十一月二十六日止，前
後向伊購買總額新台幣（下同）三百三十一萬六千五百三十元、共五千零五十三立方
米之預拌混凝土，詎被上訴人僅支付貨款一百四十五萬八千九百七十五元，尚欠一百
八十五萬七千五百五十五元未清償，迭經請求，均不給付，爰依買賣之法律關係為請
求等情，求為命被上訴人給付伊一百八十五萬七千五百五十元並加計法定遲延利息之
判決。
被上訴人則以：系爭物流倉儲工程，係委託由訴外人黃永富承攬興建，約定材料由黃
永富負責供給，由黃永富直接向上訴人訂貨，本件買賣關係存在於黃永富與上訴人之
間，與伊無關等語，資為抗辯。
原審維持第一審所為上訴人敗訴判決，駁回其上訴，無非以：上訴人主張兩造間有上
開預拌混凝土之買賣關係，係以證人即上訴人公司業務員李俊賢之證言及送貨單及請
款單影本為證。證人李俊賢於第一審證稱：伊在上訴人公司擔任業務工作，負責生意
上業務之往來，伊業務往來是與被上訴人公司王映中經理談，談出料的事，出預拌混
凝土送到被上訴人公司的倉庫，送貨單是被上訴人公司員工簽收，亞太倉儲的料是李
永森及林主任及王經理叫的料，亞太物流的料是王映中及李永森叫的，伊與黃永富從
未接洽過等語，惟李俊賢之上開證言，分別為證人王映中、李永森於原審審理時所否
認。被上訴人辯稱：其已將「四三○」工程之地基、地坪、擋土牆及鐵皮屋等工程，
委由訴外人黃永富承攬興建，並約定黃永富負責包工包料等情，亦據黃永富於原審到
場證明屬實。則李俊賢所稱本件係被上訴人之職員王映中及李永森代表被上訴人就「
四三○」工程向上訴人訂購上開混凝土之證言，與事實不符，不足採信。再按出賣人
出售貨品與他人時，若有開立請款單由買受人簽收，即係以請款單作為該買受人付款
之憑據。本件上訴人所提出被上訴人開立之預拌混凝土請款單影本六份（第一審卷第
一九七頁至第二○二頁），該請款單上送貨地點欄均簽載「黃永富」而非被上訴人，
應認上訴人係以黃永富為買受人，而向黃永富請款。至於送貨單雖由被上訴人之工地
現場監工李永森或鄭有義簽收，惟上訴人送料至工地時，因黃永富不在工地現場，而
由被上訴人工地之現場監工李永森或鄭有義代黃永富簽收，係因黃永富承攬被上訴人
之工程，被上訴人與其有利害關係，故被上訴人公司職員幫忙代收，且送貨單僅為上
訴人確已送貨之證明，不足以認定被上訴人係向上訴人訂購上開混凝土。綜上所述，
上訴人主張兩造間存有上開預拌混凝土之買賣關係，不足採信。上訴人本於買賣之法
律關係，請求被上訴人給付一百八十五萬七千五百五十元本息，即非正當等詞，為其
判斷之基礎。
惟查上訴人於原審主張：買賣為諾成契約，凡當事人就標的物及其價金互相同意時，
買賣契約即為成立，民法第三百四十五條第二項定有明文，本件買賣契約已合法成立
，有左列之證據：(一)、被上訴人在第一審承認在送貨單簽收貨物之李永森、鄭有義、
王映中等人，為該公司工地之職員無異，並有送貨單為憑，堪認兩造間有買賣契約之
存在。上訴人所送系爭混凝土五千零五十三立方米，送貨單計二百五十張，均由被上
訴人之工地職員簽收，並無一張由黃永富簽收，被上訴人如無買受系爭水泥，怎會在
送貨單簽收貨物。(二)、上訴人送貨後，將簽發報稅之請款單，及統一發票上明載被上
訴人為買受人，該請款單等，經由被上訴人持向稅捐機關為報稅憑證，有請款單二張
，及統一發票十張可據，並為被上訴人答辯狀自認屬實，足認兩造有買賣之存在事實
等語（見原審卷第五一、五二頁）。原審對於上訴人主張被上訴人持統一發票報稅足
以證明兩造間有買賣契約存在，恝置不論，遽為上訴人敗訴之判決，無判決不備理由
之違法。又上訴人提出之送貨單計有二百五十張（見第一審卷第四三頁至第一七二頁
），原審雖認定第一審卷第一九七頁至第二○二頁之六張請款單上載有黃永富之姓名
，不得做為兩造間有買賣契約之證明，惟對其餘之二張請款單（見第一審卷第一六三
、一六八頁）及相關之送貨單，何以不足以做為兩造間有買賣契約之證明，原審未說
明不足採取之理由，亦難昭折服。上訴論旨，執以指摘原判決不當，求予廢棄，非無
理由。
據上論結，本件上訴為有理由。依民事訴訟法第四百七十七條第一項、第四百七十八
條第一項，判決如主文。
中      華      民      國    九十二    年      二      月    二十七    日
                              最高法院民事第六庭
                                  審判長法官  劉  福  來
                                        法官  鄭  玉  山
                                        法官  黃  義  豐
                                        法官  顏  南  全
                                        法官  葉  勝  利
      右正本證明與原本無異
                                              書  記  官
中      華      民      國    九十二    年      三      月     十八     日


司法院資訊處製作；財團法人民間司法改革基金會備份。
